【裁判字號】    95,易,752
【裁判日期】    950510
【裁判案由】    妨害公務
【裁判全文】
臺灣臺北地方法院刑事判決              95年度易字第752號
公  訴  人  臺灣臺北地方法院檢察署檢察官
被      告  甲○○
上列被告因妨害公務案件，經檢察官提起公訴（95年度偵字第62
65號），本院判決如下：
    主  文
甲○○對於公務員依法執行職務時，施強暴，處拘役伍拾日，如
易科罰金以參佰元折算壹日。
    事  實
一、甲○○為尋找其告訴曾祥銘傷害案件之證人，乃於民國95年
    2 月15日17時許，至位在台北市○○街○ 段69號台北市政府
    警察局刑事警察大隊（下稱台北市刑大）門口，先在台北市
    刑大門口叫囂，經台北市政府警察局中正第一分局博愛路派
    出所員警馮泰義及金龍2 人前來處理，甲○○仍不聽勸導，
    並執意闖入台北市刑大辦公廳舍，當時正在門口值服門衛勤
    務之台北市刑大特勤中隊員警乙○○見狀，遂在門口勸阻，
    詎甲○○竟基於妨害公務之犯意，趨前以握拳方式推打乙○
    ○之胸口（未成傷），以此方式對依法執行台北市刑大辦公
    廳舍門衛安全勤務之公務員施以強暴手段，之後，甲○○見
    無法進入台北市刑大，隨即蹲在該門口，嗣台北市刑大要通
    知女警前來處理，甲○○隨即搭乘計程車離開現場。
二、案經台北市政府警察局中正第一分局報告台灣台北地方法院
    檢察署檢察官偵查起訴。
    理  由
一、訊據被告甲○○固坦承伊於前開時間，為了要尋找告訴曾祥
    銘傷害案件之證人，而至台北市刑大門口，且在台北市刑大
    門口大聲叫囂，台北市政府警察局中正第一分局博愛路派出
    所員警馮泰義及金龍2 人前來處理時，伊仍然要進去台北市
    刑大，台北市刑大特勤中隊員警乙○○見狀則上前阻止，伊
    即趨前對正在阻止進入之員警乙○○推擠等情不諱，惟矢口
    否認有妨害公務犯行，辯稱意旨略以：伊並無握拳揮打乙○
    ○，且當時伊係要去洽公，乙○○妨害人身自由，擋在大門
    口之前，使伊沒有辦法進入台北市刑大云云。
二、本院查：
    (一)前開事實，除已據證人即事發當時正在值服警衛勤務之台
      北市刑大特勤中隊員警乙○○於檢察官偵查時證稱：「我
      們在服勤務，我當時是要去接班，被告甲○○在我們門口
      叫囂謾罵，並說我們警察妨害人權等，當時有另外二位中
      正一博愛所的員警金龍及馮泰義正在處理，所以一開始我
      並沒有去了解。後來我在刑大大廳的服務台觀望甲○○和
      派出所人員在處理事情，我就看到甲○○要強行進入刑大
      大門，而博愛所的前述二位員警有去勸導，但因為被告甲
      ○○是女性，所以前開二位派出所的人員並沒有使用強制
      力去約制她，當時陳威志也在現場，他的位置是在大門外
      ，配合派出所的警員處理本件事宜，我看甲○○要衝進刑
      大門口時，我就由服務台走出大門，告知甲○○『如果妳
      要進入刑大，妳必須出示妳的證件，並說明妳洽公的目的
      及對象為何』，她當時情緒很激動，而且我站的位置就在
      大門口的中央，擋住她的去路，所以被告甲○○就用雙手
      推我的身體，試圖推開我進入刑大門口，但沒有得逞，甲
      ○○是用拳頭打我的胸口，大約是心臟的部位，我並沒有
      去驗傷，因為當時並沒有明顯的外傷。後來甲○○攻擊完
      我後，沒有辦法進入刑大門口，所以她就蹲在門口，後來
      我們通知女警來處理妨害公務的部分，我不知甲○○有沒
      有聽到我們要通知女警來處理，他後來就跳上一台計程車
      離開了」等語（見偵卷第31頁），同時在值服警衛勤務之
      台北市刑大特勤中隊員警陳威志於檢察官偵查時證稱：「
      我和乙○○要接班，我先進去簽到並出來，後來我和馮泰
      義等二位員警談二句，是有關於處理甲○○又來本大隊滋
      事的情形，突然之間，被告甲○○就說『刑警大隊欺侮人
      』，我就直接問她『小姐，你有什麼事』，她就想要強行
      進入大門，因為針對女性，男性的員警不能直接對她施以
      強制力，乙○○也詢問她『要做何事』，甲○○從頭到尾
      就在說『刑警大隊欺侮人，刑警大隊不公，台灣的警察欺
      侮人』，乙○○一問完她要做何事，被告馬上上前撲打乙
      ○○，我當時站的位置是在乙○○的身後．．．被告甲○
      ○在我們要請女警來處理時就跑掉了。」等語（見前開卷
      第32頁）外，證人乙○○於本院審理時亦為前開相同意旨
      之證稱。
    (二)刑事訴訟法雖有明文規定得拒絕證言之規定，但並未明文
      排除警察不具有證人適格，是以，被告辯稱警察不能做為
      證人云云，顯屬無稽，不足採憑。
    (三)台北市刑大辦公廳舍乃行政機關供內部使用之公物，對於
      公物管理及使用有妨害者，台北市刑大本有予以排除或阻
      止之權利，即學理上所稱之「公法上之家主權」，證人乙
      ○○既係執行台北市刑大辦公廳舍門衛安全之勤務，對於
      門禁管制，阻止未經允許之人進入，自有具體之職務權限
      。被告未經允許執意進入台北市刑大內，對於台北市刑大
      辦公廳舍公物之管理本已有妨害，台北市刑大執勤人員乙
      ○○自有排除及阻止之職責，而為依法執行職務之公務員
      。乃被告為強行進入，尚對該執行職務之公務員即證人乙
      ○○趨前以握拳方式推打乙○○之胸口，則被告確有以強
      暴手段，妨害公務員乙○○執行公務至明。
    (四)被告雖質疑證人乙○○並未明確平和的告知她至台北市刑
      人洽公的程序，然查，證人乙○○於本院審理時證稱：「
      我們台北市刑大有規定進入台北市刑大，洽公或找人要陳
      述你要找什麼人，他們願意，你才能更換證件到你想要的
      地方，你當天到門口，我問你你要找誰，你說你要找我們
      長官，但是你說不出要找哪個長官，我無從服務，你當時
      情緒態度都非常失控，第一我不知道你要找誰，第二為了
      刑警大隊的安全，不能讓你進去，我要向你解釋時，你就
      在追打我，我沒有機會向你解釋。」等語，亦即證人乙○
      ○已明確詢問被告進入台北市刑大要找何人，具體執行台
      北市刑大門禁管制之職務無疑。被告前開所辯，顯不足採
      。
    (五)此外，復有台北市刑大喧鬧滋擾事件紀事一覽表、工作紀
      錄簿、台北市刑大監視錄影設備翻拍之畫面6 幀（見偵卷
      第14頁至第16頁）在卷可佐。
    (六)綜上所述，本件事證明確，被告妨害公務犯行，堪以認定
      ，其前開所辯，顯係卸責之詞，不足採信。
三、論罪科刑之理由：
    (一)核被告所為，係犯刑法第135條第1項之妨害公務罪。
    (二)本院審酌被告不聽勸阻，執意進入台北市刑大，而以強暴
      手段，妨害公務員執行職務，顯見其枉顧員警人身安全，
      漠視公權力之合法行使等犯罪手段、所受之損害、犯罪後
      仍然飾詞卸責，態度不佳等情狀，本應處以重刑，惟念及
      被告並非無故硬闖台北市刑大，僅因對於司法偵查、審判
      程序有所誤解，始有此魯莽行為之犯罪動機、目的，相信
      經過本件案件偵、審程序之機會教育，被告當有所理解，
      而循正當途徑主張權利，爰從輕量處如主文所示之刑，並
      諭知易科罰金之折算標準，以資效尤。公訴人求處有期徒
      刑4 月，顯未顧及被告犯罪之動機及目的，難謂允當，併
      此敘明。
據上論斷，應依刑事訴訟法第299條第1項前段，刑法第135條第1
項、第41條第1 項前段、罰金罰鍰提高標準條例第1 條前段、第
2 條，判決如主文。
本案經檢察官黃文綦到庭執行職務。
中    華    民    國    95    年    5     月    10    日
                  刑事第七庭  審判長法  官  梁耀鑌
                                    法  官  蕭清清
                                    法  官  蔡守訓
以上正本證明與原本無異。
如不服本判決，應於判決送達後10日內向本院提出上訴狀（應抄
附繕本）。
                                    書記官  廖純瑜
中    華    民    國    95    年    5     月    10    日
附錄本判決論罪之法條：
中華民國刑法第135條
對於公務員依法執行職務時，施強暴脅迫者，處 3 年以下有期徒
刑、拘役或 300 元以下罰金。
意圖使公務員執行一定之職務或妨害其依法執行一定之職務或使
公務員辭職，而施強暴脅迫者，亦同。
犯前二項之罪，因而致公務員於死者，處無期徒刑或 7 年以上有
期徒刑；致重傷者，處3年以上、10年以下有期徒刑。


司法院資訊處製作；財團法人民間司法改革基金會備份。
